【裁判字號】    99,司家聲,262
【裁判日期】    991215
【裁判案由】    許可終止收養
【裁判全文】
臺灣臺南地方法院民事裁定           99年度司家聲字第262號
聲  請  人  邱王月桂
上列聲請人聲請許可終止收養事件，本院裁定如下：
    主  文
邱王月桂（女，民國○○○年○月○○○日生，身分證統一編號
：Ｚ000000000號）與王大強（男，民國八年十月十日
生，身分證統一編號：Ｚ000000000號，六十九年四月
二十三日死亡）間之收養關係准予終止。
聲請程序費用新臺幣壹仟元由聲請人負擔。
    理  由
一、本件聲請意旨略以：收養人王大強係本件聲請人即被收養人
    邱王月桂之繼父，聲請人不知係何時由王大強收養，所以聲
    請人新式戶籍謄本與身分證上面均無記載養父為王大強，只
    是聲請人之生父姓李，生母姓劉，聲請人卻姓王，調閱舊式
    之戶口名簿才知道聲請人是在民國55年9月17日被王大強收
    養，從養父的姓氏姓王，因王大強已於69年4月23日死亡，
    聲請人希望能回復生父的姓氏姓李，爰提出戶籍謄本1件、
    除戶謄本2件聲請本件許可終止其與王大強之收養關係等語
    。
二、按養父母死亡後，養子女得聲請法院許可終止收養，法院認
    終止收養顯失公平者，得不許可之，民法第1080條之1第1項
    、第4項定有明文。上開條文係於96年5月23日修正通過，修
    法意旨在考量養父母死亡後，依修正前之規定僅限於養子女
    不能維持生活而無謀生能力時，始得聲請法院許可終止收養
    ，恐失之過嚴，難以因應現實生活中複雜多樣的身分權益問
    題，不足保障養子女之利益，故放寬在養父母死亡後養子女
    聲請法院許可終止收養之要件，僅於法院認終止收養關係顯
    失公平者，方不予許可，合先敘明。
三、經查：本件聲請人主張養父王大強已於69年4月23日死亡，
    聲請人之戶籍謄本與身分證上均無養父王大強之記載，聲請
    人不知係何時由王大強收養，只是聲請人之生父姓李，生母
    姓劉，聲請人卻姓王，調閱舊式之戶口名簿才知道聲請人是
    在民國55年9月17日被王大強收養，從養父的姓氏姓王，因
    王大強已於69年4月23日死亡，聲請人並未繼承收養人王大
    強之遺產，聲請人希望能終止本件收養關係，回復生父的姓
    氏姓李等情，業據提出戶籍謄本1件、除戶謄本2件在卷可參
    ，復經聲請人到庭陳述明確，有本件99年12月6日訊問筆錄
    可佐，堪信聲請人之主張為真實。本院考量收養人王大強已
    死亡多年，其死亡時聲請人並未繼承其遺產，且聲請人自始
    均不知自己被收養乙情，戶籍謄本上亦未記載，其終止與王
    大強間之收養關係，乃為回復本姓，可認其終止收養之動機
    並無不當；本件終止收養亦查無有顯失公平之情形，本件聲
    請為有理由，應予准許。
四、依非訟事件法第21條第1項前段、第24條第1項，裁定如主文
    。
中    華    民    國    99    年    12    月    15    日
                  家事法庭    司法事務官  柯雅菱
如不服本裁定，應於裁定送達後10日內向本院提出抗告狀，並繳
納抗告費新台幣1千元。
中    華    民    國    99    年    12    月    16    日
                              書  記  官  曾詩珊

司法院資訊處製作；財團法人民間司法改革基金會備份。
